臺灣屏東地方法院刑事附帶民事訴訟判決
　　　　　　　　　　　　　　　　110年度附民續字第1號
請 求人 即
原　　　告　邱紹信　
相 對人 即
被　　　告　楊財喜　
上列當事人間因本院110 年度簡字第1504號（原案號：110 年度
易字第699 號）妨害名譽案件，經原告提起損害賠償之附帶民事
訴訟，請求人即原告對於中華民國110 年10月5 日在本院成立之
和解（本院110 年度附民字第289 號），請求繼續審判，本院判
決如下：
    主  文
請求駁回。
    理  由
一、請求人之請求意旨略以：相對人即被告楊財喜（下稱相對人
    ）在軍旅多年擔任士官長職務，每月享有新臺幣（下同）4
    萬1,000 元終身俸，且事母至孝。此種「好像放在你媽的老
    B 裡，忘了拔出來」等語當然不會用在軍中長官與同輩間，
    相對人貶損輕蔑請求人即原告邱紹信（下稱請求人）之意味
    ，極為明顯，深感難堪受辱，爰請求繼續審判此種極度汙衊
    輕視女性之輕薄言詞，捍衛女男平權。另請考量請求人居住
    地為桃園市，因身有慢性糖尿病，血糖控制不易，長途乘車
    ，精神疲憊，意識不清，思慮欠周，於民國110 年7 月5 日
    當庭意識模糊、思慮不周之情形，請求撤銷於110 年7 月5
    日當庭和解，繼續審判程序等語。
二、按和解後繼續審判之請求，須於和解成立或知悉無效或得撤
    銷之原因後30日之不變期間內為之，此觀民事訴訟法第380
    條第3 項準用同法第500 條第1 項之規定自明。經查，本件
    請求人於110 年10月5 日在本院與相對人達成和解，嗣請求
    人於和解成立後之110 年10月15日具狀請求繼續審判乙情，
    有陳述狀上本院戳章可佐，係於成立或知悉後30日內之不變
    期間內為之，並無違背上開規定，應屬合法，合先敘明。
三、按和解成立者，與確定判決有同一之效力；和解有無效或得
    撤銷之原因者，當事人得請求繼續審判；第500 條至第502
    條及第506 條之規定，於第2 項情形準用之；再審之訴顯無
    再審理由者，得不經言詞辯論，以判決駁回之，為民事訴訟
    法第380 條第1 項、第2 項、第4 項、第502 條第2 項分別
    明定。繼續審判之請求顯無理由者，得不經言詞辯論，以判
    決駁回之，此觀民事訴訟法第380 條第3 項準用同法第502
    條第2 項之規定即明。次按訴訟上之和解，為私法上之法律
    行為，同時亦為訴訟法上之訴訟行為，即一面以就私法上之
    法律關係止息爭執為目的，而生私法上效果之法律行為，一
    面又以終結訴訟或訴訟之某爭點為目的，而生訴訟法上效果
    之訴訟行為，兩者之間，實有合一不可分離之關係，故其行
    為如有私法上或訴訟法上無效或得撤銷之事由存在，不問何
    者，均屬民事訴訟法第380 條第2 項所謂和解有無效或得撤
    銷之原因，當事人自得以之為請求繼續審判之理由（最高法
    院43年台上字第1075號民事判例參照）。再按和解契約成立
    後，除當事人之一方對於重要之爭點有錯誤而為和解者外，
    不得以錯誤為理由聲請撤銷之，此觀民法第738 條之規定至
    明。從而倘無民事訴訟法第380 條第2 項之情形，自無繼續
    審判之可言（最高法院52年台上字第500 號民事判例參照）
    。又和解不得以錯誤為理由撤銷之。但有左列事項之一者，
    不在此限：一、和解所依據之文件，事後發見為偽造或變造
    ，而和解當事人若知其為偽造或變造，即不為和解者。二、
    和解事件，經法院確定判決，而為當事人雙方或一方於和解
    當時所不知者。三、當事人之一方，對於他方當事人之資格
    或對於重要之爭點有錯誤，而為和解者，民法第738 條規定
    甚明。末按法院受理請求繼續審判，應先調查其請求繼續審
    判之原因是否合法，經認為合法後，再就請求繼續審判有無
    理由（即實質上有無繼續審判之原因），加以審究，必經查
    明有請求繼續審判之法定理由後，始得就本案為辯論及裁判
    （最高法院87年度台上字第278 號民事判決意旨參照）。
四、經查，本件請求人主張其於本院110 年度附民字第289 號損
    害賠償事件所成立之和解有錯誤之原因，所持理由無非係以
    ：相對人於本案所為使請求人深感難堪受辱，且請求人於和
    解時意識不清，思慮欠周云云。惟本件兩造達成和解之內容
    係就兩造間損害賠償事件達成和解，其內容並無違反強制或
    禁止之規定，亦無因請求人意思表示錯誤而得撤銷之原因，
    且本院成立和解當日，和解內容已繕打經顯示於法庭電腦螢
    幕上，並經兩造當事人閱覽後並無異議，故請求人經本院勸
    諭兩造和解，於和解成立當時對於和解成立之內容經審視，
    並同意和解而無異議後方簽署姓名，是對於重要之爭點，並
    無錯誤，是請求人不得請求撤銷本件訴訟上和解。又請求人
    並未具體說明其有受到詐欺、脅迫，或有民法第738 條各款
    所列錯誤情事，致其在系爭和解筆錄上簽名，實難認系爭和
    解筆錄有無效或得撤銷之原因。從而，請求人既無和解得撤
    銷之原因，其請求繼續審判，顯無理由。爰不經言詞辯論，
    逕以判決駁回之。
據上論結，本件請求繼續審判為顯無理由，依刑事訴訟法第491
條，民事訴訟法第380 條第2 項、第4 項、第502 條第2 項，判
決如主文。
中    華    民    國  110     年    11  月    9   日
                  刑事第四庭  法  官  李宛臻
以上正本證明與原本無異。
如不服本判決應於收受判決後20日內向本院提出上訴書狀，並應
敘述具體理由；其未敘述上訴理由者，應於上訴期間屆滿後20日
內向本院補提理由書（均須按他造當事人之人數附繕本）「切勿
逕送上級法院」。
本判決非對於刑事訴訟之判決有上訴時不得上訴。
中    華    民    國   110    年    11    月    9     日
                              書記官  蔡語珊